【裁判字號】    98,小上,16
【裁判日期】    980305
【裁判案由】    清償債務
【裁判全文】
臺灣臺中地方法院民事裁定              98年度小上字第16號
上  訴  人  丙○○
                        號7樓
被上訴人    新光行銷股份有限公司
法定代理人  甲○○
被上訴人    台灣新光商業銀行股份有限公司
法定代理人  乙○○
上列當事人間請求消償債務事件，上訴人對於中華民國97年12月
26日本院台中簡易庭97年度中小字第4143號第一審判決提起上訴
，本院裁定如下：
    主  文
上訴駁回。
第二審訴訟費用新台幣壹仟伍佰元由上訴人負擔。
    理  由
一、按對於小額程序之第一審裁判之上訴或抗告，非以其違背法
    令為理由，不得為之；又其上訴狀應記載上訴理由，並表明
    (一)原判決所違背之法令及其具體內容。(二)依訴訟資料可認為
    原判決有違背法令之具體事實，民事訴訟法第436條之24第2
    項、第436條之25分別定有明文。次按所謂判決違背法令，
    係指判決不適用法規或適用不當者，復為同法第468條所明
    定，此亦為小額事件之上訴程序所準用（民事訴訟法第436
    條之32第2項參照）。再按以判決有不適用法規或適用不當
    為上訴理由時，其上訴狀或理由書應有具體之指摘，並揭示
    該法規之條項或內容，若係成文法以外之法則，揭示該法則
    之旨趣，倘為司法院解釋或最高法院之判例，則應揭示該判
    解之字號或內容，如依民事訴訟法第496條所列第1款至第5
    款事由提起上訴時（第6款未準用，參照同法第436條之32第
    2 項規定），其上訴狀或理由書應揭示合於該條款之事實，
    上訴理由狀如未依此項方法表明，或其所表明者，顯與上開
    法條規定之情形不合時，即難認為已對原判決之違背法令有
    具體之揭示，其上訴自難認為合法，最高法院71年度台上字
    第314號判例可資參照。復按上訴不合程式或已逾期間或法
    律上不應准許者，第二審法院應以裁定駁回之，為民事訴訟
    法第471條第1項、第444條第1項前段所明定，且此於小額事
    件之上訴程序亦準用之（民事訴訟法第436條之32第2項參照
    ）。
二、本件上訴意旨略以：被上訴人既因使用巔峰電信股份有限公
    司（下稱巔峰電信公司）而擴大自己業務活動之範疇，並獲
    致利益，就消費者與巔峰電信公司就此所衍生之糾紛，自不
    得再以「債之相對性」為藉口而免責。原判決得心證之理由
    (一)、(二)項完全依被上訴人所提供之定型化契約「申請表」內
    容作為判決之唯一依據，被上訴人無任何證據可證明其以何
    方式向上訴人揭露契約之內容，或提供法定時間給上訴人審
    閱該契約。又被上訴人巧立名目，由陽信銀行為受託人，巔
    峰電信公司為委託人、被上訴人為監察人，大肆宣傳信託保
    障，致上訴人陷於錯誤而貸款，此貸款之申請、撥款之收受
    轉交巔峰電信公司均由被上訴人所為，上訴人得依侵權行為
    請求主張抵銷而無須清償。另依巔峰電信公司負責人於94年
    11月7日在法務部調查局台中縣調查站調查筆錄（台中地檢
    94年偵字第8643號）之陳述及誠泰行銷股份有限公司出具94
    年1月21日匯款於巔峰電信公司等明細表可知，貸款者是誠
    泰行銷公司；而依巔峰電信客戶分期付款繳款書所載，未欠
    款就不用第三人代償。本件被上訴人主張上訴人向其申請消
    費性代款，卻無證據可證明兩造在何時、何地達成消費性貸
    款契約之合意，或被上訴人有透過巔峰電信之經銷商告知上
    訴人該申請表係向誠泰銀行辦理消費性貸款，並詳述契約內
    容而與上訴人就該契約達成合意之證據，原審未要求被上訴
    人提出證明，該判決有違法令及民法第153條之規定。又申
    請書背面記載定型化銀行貸款條款，僅在正面右下角簽名處
    用極小印刷記載「本人對背面消費性商品貸款約定書之所有
    條款，已於簽署前經合理天數詳細審閱，且充分理解其內容
    」，該條款不構成契約內容云云。
三、經核前揭上訴意旨，其內容僅指摘原審關於兩造間是否成立
    消費性貸款契約，及是否予被上訴人審閱期間之事實認定問
    題，上訴人並無具體指出原審判決有如何違背法令之情事，
    亦未依民事訴訟法第436條之25之規定，表明原判決所違背
    之法令及具體內容，暨依訴訟資料可認為原判決有違背法令
    之具體事實，或有民事訴訟法第469條第1款至第5款之情形
    ，自難認對原審判決之如何違背法令已有具體之指摘，依首
    揭說明，其上訴自非合法，應逕予駁回。又上訴人於上訴及
    理由狀中將「台灣新光商業銀行股份有限公司」列為被上訴
    人，惟其並非本件之當事人，上訴人對之提起上訴，顯不合
    法，應併予駁回。
四、依民事訴訟法第436條之32第1項準用同法第436條之19之規
    定，第二審法院為訴訟費用之裁判時，應確定其訴訟費用額
    ，而本件第二審訴訟費用額確定為裁判費1,500元，應依前
    揭條文規定，為如主文第2項之諭知。
五、據上論結，本件上訴為不合法，依民事訴訟法第436條之32
    第1項、第2項、第444條第1項、第95條、第78條、第436條
    之19第1項，裁定如主文。
中    華    民    國    98    年    3     月     5    日
                  民事第三庭    審判長法  官  張瑞蘭
                                      法  官  陳毓秀
                                      法  官  卓進仕
以上正本係照原本作成
不得抗告
中    華    民    國    98    年    3     月     5    日
                                      書記官  賴榮順


司法院資訊處製作；財團法人民間司法改革基金會備份。
